臺灣臺中地方法院刑事判決　　　　　95年度易字第3936號
公　訴　人　臺灣臺中地方法院檢察署檢察官
被　　　告　戊○○
上列被告因偽造文書等案件，經檢察官提起公訴（95年度偵續字
第34號），本院判決如下：
    主    文
戊○○犯使公務員登載不實罪，處拘役伍拾日，減為拘役貳拾伍
日，如易科罰金，以銀元參佰元即新臺幣玖佰元折算壹日。緩刑
貳年。
    犯罪事實及理由
一、戊○○因所經營之冠瑋景觀設計工程有限公司（下稱冠瑋公
    司）一時周轉不靈，乃依報紙廣告而向甲○○借款，並支付
    與原本顯不相當之重利，且因故將其所有坐落於台中市○○
    區○○段160 地號土地及其上建物（門牌號碼為台中市北屯
    區○○○○街9號）之所有權狀交予甲○○，因其自民國（下
    同）93年3 月起即無力支付上開房地之貸款，在甲○○不願
    返還上開房地之所有權狀下，戊○○為能將上開房地順利出
    售以清償貸款，明知上開房地之所有權狀並未遺失，竟於93
    年4 月30日至臺中市中正地政事務所，申請補發上開房地之
    所有權狀，並以上開房地之所有權狀係於93年4 月19日不慎
    遺失屬實而書立切結書，致不知情之承辦公務員據以辦理，
    而將上開不實之事項登載於職務上所掌之公文書上，足以生
    損害於地政機關管理之正確性。
二、按現行刑事訴訟法為保障被告之反對詰問權，排除具有虛偽
    危險性之傳聞證據，以求實體真實之發見，於該法第159 條
    第1 項明定被告以外之人於審判外之言詞或書面陳述，除法
    律有規定者外，不得作為證據。而刑事訴訟法第159條之1至
    159條之4有傳聞法則之例外規定，且被告以外之人於審判外
    之陳述，雖不符前4 條之規定，而經當事人於審判程序同意
    作為證據，法院審酌該言詞陳述或書面陳述作成時之情況，
    認為適當者，亦得為證據；當事人、代理人或辯護人於法院
    調查證據時，知有第159條第1項不得為證據之情形，而未於
    言詞辯論終結前聲明異議者，視為有前項之同意，刑事訴訟
    法第159條之5定有明文。本件檢察官、被告戊○○並未就被
    告以外之人於審判外之陳述有所爭執，且迄於言詞辯論終結
    前，均未主張有刑事訴訟法第159條第1項不得為證據之情形
    ，是應認已同意作為證據，且經本院審酌後，認無不適當之
    情形，應認均有證據能力，合先敘明。
三、訊據被告固坦承於上開時、地辦理權狀補發事宜，惟矢口否
    認有何犯罪故意，辯稱：伊是拿報案單至地政事務所辦理，
    承辦人員拿切結書要伊簽，伊未仔細看就簽了，伊不懂法律
    ，係依指示按正常程序申請辦理云云。經查：
  (一)上開土地及建物係被告於88年1月4日購得，而於同年月26日
    以其為所有權人登記在案，有臺中市地政事務所95年7月5日
    中正地所4 字第0950010439號函附之土地登記申請書等相關
    資料在卷可按（見偵續卷第36頁、第41-42頁、第53-60頁）
    。又被告於93年4 月18日以上開房地之權狀，因向甲○○借
    款有債務糾紛而遭侵占為由，至台中市警察局第五分局東山
    派出所製作筆錄，有該警詢筆錄在卷可參（見94年度偵字第
    3794號卷第24- 25頁）。再者，甲○○趁被告急迫之際，出
    借款項而取得與原本顯不相當之重利犯行，業經本院判處有
    期徒刑6 月確定在案，有本院94年度易字第1555號判決影本
    在卷足憑（見本院卷第49-51頁）。另被告於89年7月23日向
    華僑商業銀行北台中分行借款，於93年3 月間始逾期繳款，
    直至93年6月間自行還款0000000元並申請塗銷抵押權，有該
    行96年4月10日（96）僑銀屯字第049號函及所附繳息明細在
    卷可稽（見本院卷第19-21頁）。至被告將上開房地以690萬
    元售予乙○○、丁○○夫妻後，應得之價款由買方逕行匯入
    復華銀行之履約保證金帳戶，其中550 萬元係清償華僑銀行
    之第一順位抵押權，另外140 萬元則清償第二順位抵押權等
    情，亦據證人乙○○到庭結證明確，並有證人乙○○提供之
    契約書影本在卷可憑，且上開房地確於93年6 月10日以買賣
    為原因，登記在丁○○名下，亦有臺中市中正地政事務所上
    開函覆之資料可參。則被告所有上開房地之權狀並未遺失，
    被告於取得上開房地之補發權狀後，即將上開房地出售而辦
    理移轉登記予丁○○，所得款項則全數用以清償貸款並塗銷
    抵押權之事實，堪以認定。
  (二)查「申請土地所有權狀或他項權利證明書補給時，應由登記
    名義人敘明其滅失之原因，檢附切結書或其他有關證明文件
    」、「土地權利書狀為他人持有，經法院判決該權利書狀應
    交還原所有人確定，原所有人仍未能索回該權利書狀者，得
    依土地登記規則第120條（修正後為第155條）規定提出該確
    定判決書辦理書狀補發登記。至其登記原因則仍應以『書狀
    補』表示之」、「經查土地法第79條所稱『有關證明文件』
    其立法意旨，包括由原權利人敘明滅失事由如損害他人權益
    由其負法律責任之切結，故切結書屬上開規則條文之『其他
    足資證明原書狀確已滅失之文件』，其他如政府機關出具之
    公函、相關之『火災證明』或『報案證明』等亦屬之」，故
    辦理書狀補給登記依規必須檢附切結書或有關證明文件，至
    於以遭侵占為由申請書狀補發，因土地權利書狀為他人持有
    ，須提出法院確定判決書辦理書狀補給登記，有臺中市中正
    地政事務所96年1 月23日中正地所一字第0960001380號函附
    卷可按（見本院卷第36-37頁）。
  (三)被告於93年4 月30日向臺中市中正地政事務所申請辦理上開
    房地之書狀補給登記，並以其持有之所有權狀於93年4 月19
    日不慎遺失屬實，書立切結書據以辦理，再於同年6月9日以
    買賣為由，申請將上開房地辦理移轉登記予丁○○，有臺中
    市地政事務所95年7月5日中正地所四字第0950010439號函附
    之土地地籍整理清冊、異動索引、土地登記申請書、切結書
    等資料影本在卷可佐（見偵續卷第36-42頁、第61-68頁）。
    而被告係大學畢業，且為冠瑋公司之負責人，有警詢筆錄及
    經濟部公司執照、台中市政府營利事業登記證影本附卷足憑
    （見94年度偵字第3794號卷第24頁、第32- 33頁），對於辦
    理書狀補給時所簽立之切結書內容當無不知之理，何況，切
    結書之遺失日期係由被告自行填載為「93年4 月19日」，益
    徵被告於書立切結書時，已詳閱並明瞭其內容至明。
  (四)綜上所述，被告上開所為之辯解，不足採信，本件事證明確
    ，被告犯行堪以認定。
四、核被告所為，係犯刑法第214 條使公務員登載不實罪。爰審
    酌被告前無不良素行，有臺灣高等法院被告前案紀錄表在卷
    可憑，因一時周轉不靈，向甲○○借款，而支付與原本顯不
    相當之重利，致其經濟困難，無力清償借款，連以上開房地
    抵押借款之本息亦無力支付，為求將上開房地出售以清償抵
    押借款，在無法向甲○○取回權狀之情形下，才以權狀遺失
    為由申請補發，及其犯罪之手段、所生之危害、犯後之態度
    等一切情狀，量處如主文所示之宣告刑。又本件之犯罪時間
    在96年4 月24日以前，合於中華民國96年罪犯減刑條例之規
    定，爰依該條例第2條第1項第3款減其刑期2分之1 如主文所
    示，並諭知易科罰金之折算標準。末查，被告前未曾受有期
    徒刑以上刑之宣告，有上開紀錄表附卷可憑，被告雖否認有
    犯罪故意，惟深表悔意，其經此教訓，當知所警惕而無再犯
    之虞，本院綜核各情，認所宣告之刑以暫不執行為適當，併
    予宣告緩刑2年，以啟自新。
五、公訴人另以：被告於93年3 月間，已接獲本院之通知，明知
    甲○○對其提起民事之本票裁定後，竟於93年6 月間，將上
    開房地出售予丁○○，因認被告涉有刑法第356 條損害債權
    之罪嫌云云。訊據被告固坦承收受本院之假扣押裁定及出售
    上開房地予丁○○之事實，惟堅詞否認有何損害債權之犯行
    ，辯稱：伊向地下錢莊之甲○○借款，開立商業本票、支票
    及借據給甲○○，支票退票後，甲○○向伊謊稱只要將上開
    房地過戶給他，即可將全部債務抵銷，伊遂將上開房地之所
    有權狀交付，因伊有以上開房地貸款，若不自行將上開房地
    賣掉，而被拍賣，價格將更低，無以清償貸款，經伊向人請
    教，才去報案，並以報案單申領補發權狀，取得補發之權狀
    後，即將上開房地售予丁○○，所得價款全數用以清償抵押
    債務等語。公訴人認被告涉有上開犯行，無非以被告於93年
    3月收受本院假扣押裁定後，仍於同年6月將上開房地售予丁○○，致甲○○聲請強制執行時，無以獲得全額清償為依據
    ，惟查，甲○○係於93年3 月23日向本院具狀聲請對被告及
    冠瑋公司之財產，於50萬元之範圍內進行假扣押，經本院於
    同年月24日裁定准許，並於同年4 月13日將該裁定合法送達
    予被告，甲○○嗣於同年10月6 日聲請對被告及冠瑋公司強
    制執行，執行債權額為50萬元，並以本院93年度中簡字第16
    35號給付票款之確定判決為執行名義，此經本院調閱93年度
    執字第47490號卷宗屬實。而被告係將上開房地以690萬元之
    代價售予乙○○、丁○○夫妻，並於93年6 月10日移轉所有
    權登記予丁○○，由買方將應付之價款分別以550萬元及140
    萬元清償上開房地之第一順位抵押權人（即華僑銀行）及第
    二順位抵押權人（即陳呈雲），已詳如上述。查甲○○對被
    告僅有普通債權，必須強制執行結果，於清償優先債權、相
    關稅捐及執行費用後尚有餘額，才得以獲償，被告出售上開
    房地所得之價款，既已全數清償抵押債權，難認被告有何損
    害債權之故意，此外，復查無其他積極證據足資證明被告有
    何損害債權之犯行，其犯罪自屬不能證明，本應為無罪之諭
    知，惟公訴人認此與上開起訴經本院判決有罪部分有裁判上
    一罪之牽連關係，爰不另為無罪之諭知，併此敘明。
據上論斷，依刑事訴訟法第299條第1項，刑法第2 條第1 項、第
214條、第41條第1項前段（修正前）、第74條第1項第1款，中華
民國96年罪犯減刑條例第2條第1項第3款、第7條，罰金罰鍰提高
標準條例第1條、第2條（修正前），判決如主文。
本案經檢察官丙○○到庭執行職務
中　　華　　民　　國　　96　　年　　7 　　月　　20　　日
                  刑事第八庭  審判長法  官  林慧英
                                    法　官  陳慧珊
                                    法  官  簡源希
上正本證明與原本無異。
如不服本判決，應於送達後10日內向本院提出上訴狀（須附繕本
），上訴於臺灣高等法院臺中分院。
　　                                書記官  廖碩薇
中　　華　　民　　國　　96　　年　　7 　　月　　20　　日
附錄論罪科刑法條
刑法第214條
明知為不實之事項，而使公務員登載於職務上所掌之公文書，足
以生損害於公眾或他人者，處3年以下有期徒刑、拘役或5百元以
下罰金。
